臺灣高等法院臺中分院民事裁定　96年度破抗字第14號
抗　告　人　甲○○
上列抗告人聲請宣告破產事件，抗告人對於台灣彰化地方法院民
國96年2月27日所為裁定提起抗告，本院裁定如下：
    主  文
抗告駁回。
抗告費用由抗告人負擔。
    理  由
一、按破產者，乃係債務人不能清償其債務時，為使多數債權人
    之債權能獲致公平之滿足，就債務人之總財產強制執行，對
    全體債權人為平等之清償，即所謂一般的強制執行，此與普
    通之強制執行，係就各個債權人之債權個別之執行，而執行
    之範圍，亦非必及於債務人之總財產者有別。又按破產固係
    對於債務人不能清償債務者宣告之，但法院就破產之聲請得
    依職權為必要之調查（破產法第63條第2項），若債務人確
    係毫無財產，則破產財團即不能構成，或破產財團雖勉可組
    成，然其破產財團之財產尚不足清償財團費用及財團債務時
    ，依破產法第148條規定之意旨，應以無宣告破產之實益，
    而裁定駁回破產宣告之聲請（最高法院86年度台抗字第479
    號裁定、台灣高等法院85年度抗字第3075號裁定意旨參照）
    。而按，財團費用包括破產財團之管理變價及分配所生之
    費用、破產債權人共同利益所需審判上之費用、破產管
    理人之報酬，及破產人及其家屬之必要生活費及喪葬費，
    視為財團費用。而財團債務包括破產管理人關於破產財團
    所為行為而生之債務、破產管理人為破產財團請求履行雙
    務契約所生之債務，或因破產宣告後應履行雙務契約而生之
    債務、為破產財團無因管理所生之債務，及因破產財團
    不當得利所生之債務，破產法第95條、第96條分別定有明文
    。
二、本件抗告意旨略以：抗告人現有之財產，均未具別除權存在
    ，而為普通財產之現金有新台幣（下同）16萬元左右，已屬
    不少，且絕對存在，而得構成破產財團，以支付破產程序所
    生之費用及分配債務，且破產制度乃兼為保護債務人及債權
    人雙方之權益，並非獨偏厚一方，…法院應體察現代之思潮
    ，而斟酌倘合於法定破產之要件，即債務欠之負債超過資產
    ，已達不能清償債務之程度，即應予以宣告破產，否則將使
    債務人陷於龐大債務壓力而一輩子被人逼債之苦境，失去破
    產制度賦予債務人在經濟上重生機會之立法旨意，是連司法
    院現在也已體認此思潮，要再立法提出新的破產法，確認不
    要「破產實益」的要件，以擴大幫助債務人之機會，而本件
    破產事件，抗告人所負之債務已超過其資產總額，且確已不
    能清償之困境，而其所有之財足以構成破產財團，且能支付
    相關破產程序之費用及分配債務，而有破產宣告之法律上實
    益存在，抗告人請求宣告破產應為有理由，原審駁回抗告人
    破產之聲請，尚有未合，爰提起抗告，求為廢棄原裁定等語
    。
三、原審裁定則以：抗告人名下並無任何財產之事實，此業經抗
    告人具狀陳明，並有93及94年度稅務電子閘門財產所得調件
    明細表二份在卷可稽。抗告人雖自承目前月薪僅1萬多元，
    且僅有現金161000元財產，然其就其現有財產並未提出相關
    之證據資料以供調查認定，而破產程序之進行依破產法第83
    條及120條之規定必須選任破產管理人及監查人，主導及監
    督破產程序之進行，並得依同法第84條及第128條請求報酬
    ，至其請求之報酬，法院通常會參酌稅捐機關以標的物百分
    之九計算作為破產管理人報酬標準，裁定破產管理人及監查
    人之報酬，並應支付相關之費用，是以抗告人現有資產狀況
    ，難認抗告人已具備足以清償財團費用之財產。從而，抗告
    人既無其他任何財產足供清償財團費用，其餘破產債權顯無
    從依破產程序受償，破產程序自無開始之必要，據以駁回抗
    告人破產宣告之聲請。
四、經查，抗告人雖稱其目前尚有現金16萬1千元，每月薪資1萬
    多元，但未提出任何證據資料以供證明，參諸原審所調閱抗
    告人於93年及94年度之稅務電子閘門財產所得資料亦顯示，
    抗告人名下並無任何財產，亦無所得，抗告人復自承面對之
    前借貸之多筆高利貸款及債務，利上加利循環的結果，甚為
    驚人，債務人不得已只能四處告貸渡日，…伊所積欠之債務
    ，平均年息20%，每月利息負擔達4萬餘元，債務人即使不吃
    不喝，也都不夠付利息（參原審卷第6頁）；果爾，抗告人
    既入不敷出，又舉債度日，何來16萬餘元之存款以供清償財
    團費用及財團債務之需。至抗告人雖又以破產之宣告，不以
    有宣告破產實益為要件，請求將原裁定廢棄，但與現行破產
    法第148條之立法精神究屬有間，洵無可採。原審因以抗告
    人無從證明現有財產之存在，難認抗告人已具備足以清償財
    團費用之財產，故無宣告破產之實益，據以駁回抗告人破產
    之聲請，核其認事用法均無不合，本件抗告為無理由，應予
    駁回。
五、依破產法第5條、民事訴訟法第495條之1第1項、第449條第
    1項、第95條、第78條裁定如主文。
中　　華　　民　　國　　96　　年　　3 　　月　　30　　日
                  民事第二庭    審判長法　官　童有德
                                      法　官  翁芳靜
                                      法　官  謝說容
以上正本係照原本作成。
再為抗告應以適用法規顯有錯誤為理由，並經本院之許可，該許
可以原裁定所涉及之法律見解具有原則上之重要性者為限。
如提起再抗告者應於裁定送達後十日內向本院提出抗告理由狀（
須按照他造人數附具繕本）並繳納抗告裁判費新臺幣壹仟元，同
時委任律師或具有律師資格之關係人為代理人。
　　　　　　　　　　　　　　　　　　　書記官　蘇昭文
中　　華　　民　　國　　96　　年　　3 　　月　　30　　日
                                                      Ｃ
